臺灣臺中地方法院刑事判決
111年度交易字第524號
公  訴  人  臺灣臺中地方檢察署檢察官
被      告  李建成


上列被告因公共危險案件，經檢察官提起公訴（111年度偵字第7
582號），本院判決如下：
    主    文
李建成駕駛動力交通工具而吐氣所含酒精濃度達每公升零點二五
毫克以上，處有期徒刑肆月，併科罰金新臺幣貳萬元，有期徒刑
如易科罰金，罰金如易服勞役，均以新臺幣壹仟元折算壹日。
    犯罪事實
一、李建成於民國111年1月22日20時30分前某時許，在臺中市○○
    區○○路0段0號之潮港城，飲用不詳酒類後，仍基於酒後駕駛
    動力交通工具之犯意，於111年1月22日20時30分前某時許，
    駕駛車牌號碼000-0000號自用小客車上路。嗣於111年1月22
    日20時30分許，在臺中市梧棲區文化路2段近民生街口，駕
    駛上開車輛撞擊劉祐霖停放於路旁停車格之車牌號碼0000-0
    0號自用小客車，經警據報到場處理，於同日21時4分，測得
    李建成吐氣所含酒精濃度達0.69mg/L，始悉上情。
二、案經臺中市政府警察局清水分局報告臺灣臺中地方檢察署檢
    察官偵查起訴。
    理    由
壹、證據能力部分：
一、按被告以外之人於審判外之言詞或書面陳述，除法律有規定
    者外，不得作為證據，刑事訴訟法第159條固定有明文，惟
    被告以外之人於審判外之陳述，雖不符同法第159條之1至之
    4規定，而經當事人於審判程序同意作為證據，法院審酌該
    言詞陳述或書面陳述作成時之情況，認為適當者，亦得為證
    據；又當事人、代理人或辯護人於法院調查證據時，知有第
    159條第1項不得為證據之情形，而未於言詞辯論終結前聲明
    異議者，視為有前項之同意，同法第159條之5亦定有明文。
    其立法意旨在於傳聞證據未經當事人之反對詰問予以核實，
    原則上先予排除，惟若當事人已放棄詰問或未聲明異議，基
    於證據資料愈豐富，愈有助於真實發現之理念，且強化言詞
    辯論原則，法院自可承認該傳聞證據例外擁有證據能力。經
    查，本案判決所引用之供述證據（含言詞及書面陳述），被
    告李建成於本院準備程序時表示同意當作證據等語（本院卷
    第37頁），且檢察官、被告於本院審理中調查證據時，就上
    開事證之證據能力，亦均未於言詞辯論終結前聲明異議（本
    院卷第55頁），本院審認上開證據作成時之情況，應無違法
    取證或不當情事，與本案待證事實間復具有相當之關聯性，
    以之作為證據應屬適當，依刑事訴訟法第159條之5規定，自
    有證據能力。
二、至其餘本案認定犯罪事實之所有證據資料（含書證、物證等
    ），均與本案事實具有關聯性，並無事證足認有違背法定程
    式或經偽造、變造等情事，且經本院依法踐行調查程序，檢
    察官、被告對於證據能力均未爭執，故依據刑事訴訟法第15
    8條之4反面規定，均具有證據能力。　　
貳、實體部分：
一、訊據被告固坦承其當日有至潮港城內飲用酒類之事實，惟矢
    口否認有何酒後不能安全駕駛之犯行，辯稱：伊當天喝完酒
    有休息之後才上路，且員警查獲當時伊並沒有開車，伊只有
    躺在副駕駛座休息，是員警直接要伊下車酒測，伊也沒有撞
    擊前方車輛云云。經查：
（一）被告於111年1月22日20時30分前某時許，在臺中市○○區○○
      路0段0號之潮港城，飲用不詳酒類。嗣於111年1月22日21
      時4分，在臺中市梧棲區文化路2段近民生街口，經警據報
      到場處理，測得被告吐氣所含酒精濃度達0.69mg/L等事實，
      業據被告於警詢、偵查、本院準備程序及審理時均坦認屬
      實（偵卷第33至36、93至94頁、本院卷第33至39、53至59
      頁），復有111年1月23日員警職務報告、臺中市政府警察
      局當事人酒精測定紀錄表、財團法人工業技術研究院呼氣
      酒精測試器檢定合格證書、臺中市政府警察局舉發違反道
      路交通管理事件通知單影本、臺中市政府警察局清水分局
      道路交通事故現場圖、臺中市政府警察局清水分局道路交
      通事故調查報告表（一）（二）、臺中市政府警察局交通
      事故補充資料表、臺中市政府警察局道路交通事故照片、
      本院111年5月16日勘驗筆錄各1份（偵卷第27、47、49、5
      1、55、57至59、61、63至69頁、本院卷第35至36頁）在
      卷可考，是上開事實，首堪認定屬實。
（二）經本院勘驗路口監視器畫面影像，勘驗結果略以：畫面時
      間20：14：53一輛灰色自用小客車迴轉停放於畫面左上方
      路旁。畫面時間20：15：08該車持續停放於該處，當時車
      燈及後方車燈仍持續亮起。畫面時間20：15：22該車亮起
      倒車燈，並倒車至畫面上方路旁懸掛之廣告布處。畫面時
      間20：18：23該車打了左方向燈。畫面時間20：20：05該
      車熄掉左方向燈。畫面時間20：22：04該車往前開，後又
      隨即停下。畫面時間20：25：13該車又繼續往前開，並再
      度隨即停止。畫面時間20：27：54該車再度往前開，並撞
      及前車後停下，有本院111年5月16日勘驗筆錄、臺中地方
      檢察署檢察事務官勘驗筆錄及擷取照片在卷可考（偵卷第
      97至101頁、本院卷第34至35頁）。復經本院勘驗員警密
      錄器影像，勘驗結果略以：【檔案名稱204816】畫面時間
      00：00：04一人自該灰色小客車駕駛座處下車。【檔案名
      稱210316】畫面時間00：01：43該名男子由員警指示進行
      酒精濃度測試，但持續不願吹氣10秒。【檔案名稱210616
      】此時，該名男子能與員警正常應答，且並無遭員警毆打
      及訓斥之情形。畫面時間00：01：56員警先提示酒精測試
      器給該名男子觀看後稱：0.69超標了等語（酒精測試器剛
      由該名男子吹完），亦有本院勘驗筆錄可考（本院卷第35
      至36頁），又該名男子即為被告，亦據被告於本院準備程
      序時供稱在卷（本院卷第35至36頁），是依上開勘驗結果
      所示，被告當日確為車牌號碼000-0000號自用小客車之駕
      駛，且其除將車輛停放於上址外，於20時14分許至27分許
      ，另有發動車輛並打方向燈、駕駛車輛前、後移動且於行
      駛過程中不慎撞擊前方證人劉祐霖停放於該處之車牌號碼
      0000-00號自用小客車之行為。
（三）另佐以證人劉祐霖於警詢時證稱：伊於111年1月22日20時
      許，將車輛停放於臺中市梧棲區文化路2段全聯福利中心
      對面之停車格，而伊當時人並不在車上。伊後來回到車上
      ，發現車尾遭被告所駕駛之車輛撞擊，且其引擎係發動之
      狀態，伊便敲擊其車窗，告知其所駕駛之車輛撞擊伊之車
      尾，但對方只說「哪有」。伊當時見對方渾身酒味，因此
      伊只好報警處理等語（偵卷第29至31頁）。依此證人證述
      以觀，被告斯時確有駕駛上揭車輛並於駕駛過程中不慎擦
      撞證人劉祐霖上開車輛乙情，且被告於搖下車窗後，亦經
      證人輕易察覺其渾身酒味，是被告上揭所辯其酒精已經代
      謝完畢云云，自與事證不合，顯難採信。
（四）至被告雖以其當日係遭員警以強暴方式強迫其接受酒精檢
      測，且酒精檢測值亦有不準確之情事云云，然揆以上揭本
      院勘驗筆錄可知，被告當日於員警到場處理，並要求其下
      車接受酒精檢測時，固有不願依據指示吹氣，且吹氣時間
      過短以致無法順利為酒精測定之情形，然後續於同日21時
      4分許，經員警屢屢勸諭被告配合，而被告則依據警方指
      示吹氣，並測得其吐氣所含酒精濃度達0.69mg/L時，員警隨
      即將該酒精測試器提示予被告檢視，過程中未見員警有何
      對被告施以強暴之舉，此有本院勘驗筆錄可考，詳如前述
      ，足見被告上開所辯，已屬無據。又查，本案呼氣酒精測
      試器，有檢定合格證書可考（偵卷第49頁），而該證書記
      載檢定合格日期至111年11月30日，本案係於111年1月22
      日檢測，且僅為該測試器第158次使用，亦與使用效期之1
      ,000次差距甚遠，於此情境之下，實難認該測試器有何損
      壞可言，從而被告辯稱酒測器損壞云云，當屬犯後卸責之
      詞，難以採信。
（五）綜上所述，被告所辯均不足採。本案事證明確，被告之犯
      行堪可認定，應依法論科。
二、論罪科刑
（一）按行為後法律有變更者，適用行為時之法律；但行為後之
      法律有利於行為人者，適用最有利於行為人之法律，刑法
      第2條第1項定有明文。查被告行為後，刑法第185條之3業
      於111年1月28日修正公布，同年月30日生效施行。修正前
      刑法第185條之3第1項規定：「駕駛動力交通工具而有下
      列情形之一者，處2年以下有期徒刑，得併科20萬元以下
      罰金：…。」；修正後則規定：「駕駛動力交通工具而有
      下列情形之一者，處3年以下有期徒刑，得併科30萬元以
      下罰金：…。」，經比較新舊法，因新法提高法定刑度上
      限，修正後刑法第185條之3第1項並無有利於被告之情形
      ，是本案犯行應適用行為時即修正前刑法第185條之3第1
      項規定。核被告所為，係犯修正前刑法第185條之3第1項
      第1款之酒後駕駛動力交通工具罪。
（二）爰以行為人之責任為基礎，審酌近年來酒後駕車導致死傷
      案件頻傳，酒後不應駕車之觀念，已透過教育、宣導及各
      類媒體廣為傳達各界週知多年，立法者為呼應社會對於酒
      駕行為應當重懲之高度共識，近年來屢次修法提高酒駕刑
      責，被告為具有通常智識程度及生活經驗之成年人，對於
      酒後不能駕車及酒醉駕車之危險性，應有相當之認識，其
      竟無視於此，於酒測值高達每公升0.69毫克之情形下，仍
      逕自駕駛自用小客車上路，甚且於駕駛過程中不慎擦撞停
      放於路旁車輛（無人受傷），對於公眾往來所生危害非微
      ，應予非難；且其於犯後，仍矢口否認有何酒後不能安全
      駕駛之犯行，已可見其犯後毫無悔改且自省之能力而犯後
      態度甚為惡劣；兼衡其於本院審理時自陳之學識程度、家
      庭經濟狀況（本院卷第59頁）及其犯罪之動機、目的、手
      段、吐氣所含酒精濃度值高低等一切情狀，量處如主文所
      示之刑，並諭知易科罰金及易服勞役之折算標準，以資懲
      儆。　　　　　　
據上論斷，應依刑事訴訟法第299條第1項前段，刑法第2條第1項
前段、（修正前）刑法第185之3第1項第1款、第41條第1項前段
、第42條第3項前段，刑法施行法第1條之1第1項，判決如主文。
本案經檢察官詹益昌提起公訴，檢察官宋恭良到庭執行職務。
中　　華　　民　　國　　111 　年　　7 　　月　　13　　日
                  刑事第十庭    審判長法  官  陳玉聰
　　　　　　　　　                    法  官  林芳如
　　　　　　　　　                    法  官  林怡姿
以上正本證明與原本無異。
如不服本判決應於收受送達後20日內向本院提出上訴書狀，並應
敘述具體理由；其未敘述上訴之理由者，應於上訴期間屆滿後20
日內向本院補提理由書（均須按他造當事人之人數附繕本）「切
勿逕送上級法院」。
                                      書記官  黃泰能
中　　華　　民　　國　　111 　年　　7 　　月　　13　　日

附錄本判決論罪科刑之法條：
修正前刑法第185條之3第1項
駕駛動力交通工具而有下列情形之一者，處2年以下有期徒刑，
得併科20萬元以下罰金：
一、吐氣所含酒精濃度達每公升零點二五毫克或血液中酒精濃度
達百分之零點零五以上。
二、有前款以外之其他情事足認服用酒類或其他相類之物，致不
能安全駕駛。
三、服用毒品、麻醉藥品或其他相類之物，致不能安全駕駛。